臺灣彰化地方法院民事判決　九十三年度訴字第三三○號
　　原　　　告　甲 ○ ○
　　法定代理人　乙 ○ ○
　　兼
　　訴訟代理人　丙 ○ ○
　　被　　　告　丁 ○ ○
右當事人間請求拆屋還地事件，本院於民國九十三年十一月十日言詞辯論終結，判決
如左：
    主      文
被告應將坐落彰化縣芬園鄉○○段六二五－五、六二五－四六、六二五－四八地號土
地上，如附圖即彰化縣彰化地政事務所九十三年六月四日土地複丈成果圖編號Ｅ、Ｇ
、Ｂ部分所示，面積各七十六平方公尺、三十七平方公尺、三十六平方公尺之磚造建
物拆除，並將Ｅ、Ｇ部分之土地依序交還原告甲○○及丙○○，暨將Ｂ部分之土地交
還原告及其他共有人。
訴訟費用由被告負擔。
本判決於原告以新台幣伍拾萬元供擔保後，得假執行。但被告如以新台幣壹佰肆拾肆
萬伍仟元為原告預供擔保，得免為假執行。
    事實及理由
一、本件原告甲○○於起訴後，業經本院於九十三年九月三十日以九十三年度禁字第
    六六號民事裁定宣告禁治產，並同時選定乙○○為其監護人在案，有該民事裁定
    在卷可參。茲據乙○○具狀陳報其為原告甲○○之法定代理人，並聲明承受訴訟
    ，核無不合，先予說明。
二、原告起訴主張：坐落彰化縣芬園鄉○○段六二五－五地號土地為原告甲○○所有
    ，同段六二五－四六地號土地為原告丙○○所有，同段六二五－四八地號土地為
    原告二人與訴外人吳淑美等人共有（上開三筆土地均由同段六二五－五地號土地
    判決分割而來，六二五－四八地號土地為共有之私設道路），被告所有如附圖編
    號Ｅ、Ｂ、Ｇ部分所示，面積各七十六平方公尺、三十七平方公尺、三十六平方
    公尺之磚造建物，為無正當權源而占用該等土地等情，本於所有權（共有權）之
    作用，求為命被告應將該Ｅ、Ｂ、Ｇ部分建物拆除，並分別將Ｅ、Ｂ部分之基地
    交還原告甲○○及丙○○，暨將Ｇ部分之基地交還原告二人及其他共有人之判決
    ，並均願供擔保聲請宣告假執行。
三、被告則以：分割前社口段六二五－五地號土地，原為訴外人張秋金（即吳淑美等
    人之祖父）與原告甲○○所共有，應有部分各二分之一，伊於六十五年間，在該
    土地建築系爭房屋時，有經張秋金之女兒張月娥、張月里及原告二人之同意，且
    未約定期限，並向彰化縣芬園鄉公所聲請建築執照及繳納房屋稅，伊占有系爭土
    地，乃基於兩造間未定期限之使用借貸契約，並非無權占有，現該房屋仍堪使用
    ，依借貸之目的尚未使用完畢，伊自無返還之義務。況其後原告甲○○亦在該土
    地上建造房屋三棟，二十幾年來均相安無事，並無異議，詎原告丙○○利用原告
    甲○○中風不省人事之際，強將系爭土地請求分割，在分割後，亦不聲請強制執
    行，其提起本件訴訟，顯無理由，且欠缺權利保護要件等語，資為抗辯。
四、原告主張前揭三筆土地係由同段六二五－五地號土地判決分割而來，現為其二人
    分別所有或共有，其上如附圖編號Ｅ、Ｂ、Ｇ所示之磚造建物為被告所有之事實
    ，有其所提土地登記謄本、地籍圖謄本及本院九十一年度訴字第一三號分割共有
    物民事判決影本為證，並經本院會同彰化地政事務所派員現場勘測屬實，分別製
    有勘驗筆錄及如附圖所示之土地複丈成果圖在卷可稽，復為被告所自認或不爭執
    ，堪信為真實。被告雖抗辯其係基於使用借貸關係而占用系爭土地，但為原告所
    否認，被告就此項有利於己之事實，自應負舉證之責任。惟被告所提之舊戶籍資
    料、舊土地登記簿、分割後土地登記、彰化縣芬園鄉()芬鄉建造字第六四五五
    號建造執照、彰化縣芬園鄉公所函、彰化縣稅捐稽徵處房屋稅繳納通知書、台灣
    電力公司電費通知單、房屋稅籍證明書、門牌證明書等影本，僅足以證明系爭土
    地在判決分割前，係原告甲○○與訴外人張秋金共有，系爭房屋為其起造及所有
    ，並領有建造執照及設有稅籍等事實，不足以作為原告有同意其在系爭土地上建
    屋，雙方成立使用借貸之論據。另被告在建屋當時，即使曾徵得張秋金之女兒張
    月娥及張月里之同意，亦因其同意僅在各當事人間有其效力，屬彼等與被告之間
    ，是否成立使用借貸關係之問題，原告並不受其拘束，被告自不得據以對原告主
    張其有占有之合法權源。至被告辯稱前開建物，自起造迄今，已逾二十年，原告
    並未提出異議一節，雖為原告所不爭執。然被告建屋當時，系爭土地尚未分割，
    被告所占用建造房屋之部分，復非原告占用之範圍，原告逾二十年來未主張其權
    利，僅屬權利之不行使，尚不能據以推定其有默示被告使用土地之意思表示。故
    原告主張被告所有之前開建物，為無權占有系爭土地之事實，亦堪以認定。
五、按所有人對於無權占有其所有物者，得請求返還之；對於妨害其所有權者，得請
    求除去之；各共有人對於第三人，得就共有物之全部，為本於所有權之請求。但
    回復共有物之請求，僅得為共有人全體之利益為之，民法第七百六十七條、第八
    百二十一條分別定有明文。本件被告所有之前揭Ｅ、Ｂ、Ｇ之磚造建物，未經原
    告之同意，無權占用系爭土地，已如前述，原告本於所有權（共有權）之作用，
    請求被告應將該建物拆除，並將編號Ｅ、Ｂ部分之土地分別交還原告甲○○及丙○○，暨將編號Ｇ部分之土地交還原告二人及其他共有人，於法洵無不合，均應
    予准許。另系爭建物為土地判決分割前即已存在，但被告並非分割前之土地共有
    人，原告依法並不能以前開分割共有物確定判決為執行名義，對被告聲請點交其
    分得部分。被告抗辯原告於判決分割確定後，不聲請法院強制執行，而提起本件
    訴訟，為欠缺權利保護必要云云，乃誤解法律，附此敘明。
六、兩造各陳明願供擔保聲請宣告假執行及免為假執行，均核無不合，爰分別酌定相
    當擔保金額准許之。
據上論結，本件原告之訴為有理由，依民事訴訟法第七十八條、第三百九十條第二項
、第三百九十二條第二項，判決如主文。
中　　　華　　　民　　　國　　九十三 　 年　　 十一　　 月　　二十九 　 日
                                    民事第二庭
                                        法　　　官　陳 瑞 水
右為正本係照原本作成。
如對本判決上訴須於判決送達後二十日內向本院提出上訴狀。
中　　　華　　　民　　　國　　九十三　　年　　 十二　　 月　　  一   　 日
                                        法院書記官　楊 筱 惠
